臺灣高等法院臺中分院民事判決
111年度上易字第70號
上  訴  人  林柏志  


被  上訴人  許智雅  
上列當事人間損害賠償事件，上訴人對於中華民國110年11月25
日臺灣臺中地方法院110年度訴字第1873號第一審判決提起上訴
，本院於111年5月18日言詞辯論終結，判決如下：
    主      文
上訴駁回。
第二審訴訟費用由上訴人負擔。
    事實及理由
一、上訴人主張：伊與被上訴人原為夫妻（民國105年1月17日結
    婚，107年11月23日離婚），同住於伊所有臺中市○○區○○路0
    段00巷00弄00號2樓4室（下稱系爭房屋）。嗣系爭房屋經被
    上訴人聲請強制執行，由訴外人許瓊文拍定，許瓊文並對被
    上訴人提起遷讓房屋訴訟（原法院108年度訴字第1113號）
    。被上訴人為求能繼續使用系爭房屋，竟偽造伊自105年1月
    1日起至154年12月31日止，以每月新臺幣（下同）5500元租
    金另加管理費500元，共6000元將系爭房屋出租予被上訴人
    ，租金一次付清，簽約時間104年12月31日之房屋租賃契約
    書（下稱系爭租約），並在系爭租約出租人欄位冒簽伊署名
    及盜蓋伊印文各一枚，隨即於108年5月9日上開遷讓房屋事
    件審理時，提出系爭租約。被上訴人因此犯行使偽造私文書
    罪，經原法院刑事庭以109年度訴字第2428號判處有期徒刑6
    月，被上訴人不服提起上訴，亦經本院刑事庭以110年度上
    訴字第1483號判決駁回上訴。被上訴人偽造伊名義之租約，
    侵害伊人格法益情節重大，為此依民法第18條第2項、第19
    條、第195條第1項前段規定，請求被上訴人給付慰撫金10萬
    元及其法定遲延利息。並於本院補稱：原審僅判准慰撫金3
    萬元，顯然過低。
二、被上訴人則以：系爭租約的內容是伊所寫，但上訴人的簽名
    、蓋章不是伊所為，伊沒有偽造上訴人名義之租約云云，資
    為抗辯。
三、原審為上訴人一部勝訴、一部敗訴之判決，即判命被上訴人
    應給付上訴人3萬元本息，並依職權宣告假執行，而駁回上
    訴人其餘之訴及假執行之聲請。上訴人就其敗訴部分不服，
    提起上訴，並上訴聲明：㈠原判決關於駁回上訴人後開請求
    部分廢棄。㈡被上訴人應再給付上訴人7萬元，及自109年12
    月6日起至清償日止按年息5％計算之利息。被上訴人則答辯
    聲明：上訴駁回（被上訴人於原審敗訴部分，未據上訴，非
    本院審理範圍）。
四、本院得心證之理由：
（一）按人格權受侵害時，以法律有特別規定者為限，得請求損
      害賠償或慰撫金；姓名權受侵害者，得請求法院除去其侵
      害，並得請求損害賠償；不法侵害他人之身體、健康、名
      譽、自由、信用、隱私、貞操，或不法侵害其他人格法益
      而情節重大者，被害人雖非財產上之損害，亦得請求賠償
      相當之金額，民法第18條第2項、第19條、第195條第1項
      前段分別定有明文。而姓名權為使用自己姓名之權利，以
      姓名為個人之標誌及與他人區別之表徵，依民法第19條立
      法理由，姓名權屬人格權，再參照88年4月21日民法第195
      條第1項修正立法理由：該條項係為配合民法第18條而設
      ，原條文採列舉主義，惟人格權為抽象法律概念，其內容
      與範圍，每隨時間、地區及社會情況之變遷有所不同，立
      法上自不宜限制過嚴，否則受害者將無法獲得非財產上之
      損害賠償，有失情法之平；反之，如過於寬泛，則易啟人
      民好訟之風，亦非國家社會之福，原條文列舉規定人格權
      之範圍，僅為身體、健康、名譽、自由四權；揆諸現代法
      律思潮，似嫌過窄，爰斟酌我國傳統之道德觀念，擴張其
      範圍，及於信用、隱私、貞操等之侵害，並增訂「不法侵
      害其他人格法益而情節重大」等文字，俾免掛漏並杜浮濫
      等語，足見姓名遭冒用或不當使用，要屬姓名權及人格權
      之侵害，受害者自得依民法第195條第1項規定，請求慰撫
      金。
（二）經查，被上訴人雖否認有在系爭租約偽造上訴人簽名、印
      文之事實，然此部分業據上訴人提出系爭租約為證（本院
      卷109頁），並於前揭刑事案件證述明確，被上訴人因此
      犯行使偽造私文書罪，經原法院刑事庭以109年度訴字第2
      428號判處有期徒刑6月，被上訴人不服提起上訴，亦經本
      院刑事庭以110年度上訴字第1483號判決駁回上訴等情，
      有上開刑事判決可稽（原審卷15-27頁），復經本院調取
      該刑事案件卷宗核閱無誤。又被上訴人於系爭房屋查封時
      ，本人在場卻未向執行人員告知有系爭租約存在，亦未提
      出系爭租約，直至系爭房屋拍定後，遭拍定人許瓊文訴請
      遷讓房屋，始於遷讓房屋訴訟審理中提出系爭租約等情，
      為被上訴人所自承（臺中地檢署108年度他字第4343號卷1
      07頁），與一般人捍衛自己權利之行為相違。且系爭租約
      租期長達50年，以每月6000元計算，租金總額高達360萬
      元，系爭租約卻記載租金一次全數給付，顯與常情不符，
      被上訴人亦未提出其給付360萬元予上訴人之證明，是上
      訴人主張系爭租約乃被上訴人所偽造一節，堪信為真。被
      上訴人偽造上訴人名義之系爭租約並據以行使，構成刑事
      犯罪，堪認侵害上訴人之人格法益而情節重大，是上訴人
      請求被上訴人賠償慰撫金，於法有據。
（三）按人格法益被侵害者所得請求非財產上損害之慰撫金數額
      ，既無任何客觀標準可資為據，則法院量定此項金額，即
      應斟酌實際加害情形、所造成影響、被害人痛苦程度、兩
      造之身分地位、經濟狀況等情形，核定相當之數額。查上
      訴人係國中畢業（原審卷100頁），目前在監執行，名下
      有汽車1部；被上訴人名下則有多筆土地及投資，有兩造
      稅務電子閘門財產所得調件明細表可參（附於原審卷證物
      袋內）。本院審酌兩造原為夫妻關係，被上訴人偽造上訴
      人名義租約之侵權行為態樣，上訴人受損害之程度，及兩
      造身分地位、經濟狀況等一切情狀，認原審判命被上訴人
      賠償上訴人慰撫金3萬元，應屬適當，並無上訴意旨所稱
      過低之情形。
五、綜上所述，上訴人依侵權行為之法律關係，請求被上訴人給
    付3萬元本息，洵屬有據，應予准許；逾此範圍之請求，則
    屬無據，應予駁回。從而原審就上開不應准許部分，為上訴
    人敗訴之判決，並無不合，上訴意旨指摘原判決此部分不當
    ，求予廢棄改判，為無理由，應駁回其上訴。
六、本件事證已臻明確，兩造其餘攻擊防禦方法及所用之證據，
    經本院斟酌後，認為均不足以影響判決之結果，爰不逐一論
    列，附此敘明。
七、據上論結，本件上訴為無理由，爰判決如主文。
中　　華　　民　　國　　111 　年　　6 　　月　　1 　　日
                民事第八庭  審判長法　官  杭起鶴 
　　　　　　　　　　　      　　　法　官  黃裕仁 
　　　　　　　　　　　      　　　法　官  羅智文
正本係照原本作成。
不得上訴。
                                  書記官  林賢慧
　　　　　　　　　　　　　　　　　
中　　華　　民　　國　　111 　年　　6 　　月　　1 　　日